臺灣臺南地方法院刑事判決　　　　　　　 95年度訴字第272號
公　訴　人　臺灣臺南地方法院檢察署檢察官
被　　　告　歌利達電腦有限公司（代表人 辛○○）
被　　　告　辛○○
兼 代 表人
上　一　人
選任辯護人　楊慧娟律師
被　　　告　丙○○
選任辯護人　許雅芬律師
上列被告等因違反著作權法之案件，經檢察官提起公訴（94年度
偵字第415、419號），及移送併辦（95年度偵字第16176號），
本院判決如下：
    主  文
丙○○共同意圖銷售而擅自以重製之方法侵害他人之著作財產權
為常業，處有期徒刑壹年拾月。扣案如附表所示除編號第31至33
號、第35至36號、第50至51號外之物均沒收。
歌利達電腦有限公司法人之從業人員及受雇人因執行業務，擅自
以重製之方法侵害他人之著作財產權為常業，處罰金新台幣伍拾
萬元。
辛○○無罪。
    事 實
一、「歌利達電腦有限公司」（下稱歌利達公司）設址於臺南市
    安平區○○路538號，以代工組裝、自行生產並販售點唱機
    為主要業務，實際負責人則為丙○○，其為隱瞞實際負責人
    之身分，故商請實際上並未出資、亦未實際參與公司決策及
    業務之辛○○出面擔任歌利達公司之登記負責人，丙○○與
    邱錦秀（另案偵辦）、以及址設於臺北市○○區○○路2段
    245號2樓之「金鎊有聲出版有限公司」負責人己○○（另案
    偵辦）等人均明知如附件所示之歌曲，分別係金圓企業股份
    有限公司（下稱金圓公司）、常夏音樂經紀有限公司（下稱
    常夏公司）、香港商華納音樂出版有限公司（下稱華納公司
    ）及美華影音科技股份有限公司（下稱美華公司）享有著作
    權之音樂著作，且均尚在著作財產權存續期間內，任何人非
    經各該著作權人之同意或授權，不得意圖銷售而擅自以硬碟
    對硬碟拷貝之方式重製如附件所示之歌曲音樂著作於伴唱機
    內，亦不得明知內容含有如附件所示之歌曲即音樂著作之點
    唱機係侵害上開著作權人著作財產權之盜版重製物，猶加以
    散布，竟因貪圖私利，未經徵得著作權人金圓公司、常夏公
    司、華納公司、美華公司等之同意或授權，即擅自基於意圖
    銷售而擅自以重製之方法侵害他人之著作財產權並以之為常
    業之共同犯意聯絡，自民國92年6月間起，先由己○○取得
    未經授權之歌曲母碟後，再交由丙○○轉交與其等亦有犯意
    聯絡之「歌利達公司」員工楊吉龍（另案偵辦中）、楊志傑
    、謝志偉等人（均另為緩起訴處分），並擅自以硬碟對硬碟
    重製之方法，將上開未經合法授權之歌曲複製儲存於其為己○○代工之「金鎊公司」電腦伴唱機內以及「歌利達公司」
    自行生產之電腦伴唱機內，以此方式侵害金圓公司、常夏公
    司、美華公司、華納公司等之著作財產權，丙○○等並又基
    於散布內有侵害歌曲音樂著作財產權重製物之伴唱機、並以
    之為常業之犯意，將前開歌利達公司自行生產之伴唱機，以
    低於市場上有合法取得歌曲音樂著作權之電腦伴唱機較低之
    價格，即每臺僅以新臺幣（下同）22,000元之價格販售予不
    特定之電器行，並均以此為常業。嗣於92年8月28日，為警
    在雲林縣斗六市○○○路○段「三叔公風味小吃店」查獲內
    有違法重製美華公司前揭歌曲之電腦伴唱機1臺後，循線查
    知上情，並於93年1月15日，經警持搜索票至臺南市○○區
    ○○路131號及156號搜索後扣得如附表所示之物，始查知上
    情。
二、案經金圓公司、常夏公司訴由內政部警政署刑事警察局移送
    及美華公司、華納公司訴由臺灣臺南地方法院檢察署檢察官
    偵查起訴，及移送併案審理。
    理  由
甲、關於證據能力之部分：
  (一)按證人依法應具結而未具結者，其證言不得作為證據，刑事
    訴訟法158條之3定有明文。本件被告邱錦秀以及告訴代理人
    庚○○於偵查中檢察官訊問時所為之陳述，因未經具結，本
    院認為並無證據能力。至於被告辛○○、丙○○二人於檢察
    官偵訊時以被告身分所為之陳述，對於另一被告，因未經具
    結，本院認為亦無證據能力。
  (二)證人甲○○、證人戊○○於司法警察以及檢查事務官詢問時
    所為之陳述，以及證人林麗虹於檢查事務官詢問時所為之陳
    述，均係屬被告辛○○以外之人於審判外之言詞陳述，既經
    被告辛○○方面明示不同意採為證據之意思，依刑事訴訟法
    第159條第1項之規定，應認為不具證據能力。
  (三)上述經排除之證據以外之供述證據及非供述證據，既經被告
    丙○○、辛○○方面表示同意採為證據，且無事實顯示係公
    務員因違法蒐證所取得之證據，本院審酌該等供述證據作成
    時之情況，亦認為適於作為證據，依刑事訴訟法第156條第1
    項、第159條之1第2項、第159條之4第1款、第159條之5第1
    項等規定，應認為均有證據能力。
乙、有罪部分：
一、訊據被告丙○○對於(1)其為被告歌利達公司之實際負責人，
    (2)如附件所示之歌曲音樂著作，分別係著作權人金圓公司、
    常夏公司、美華公司、華納公司享有著作權之音樂著作，且
    均尚在著作財產權存續期間內，(3)以及上開經扣案之被告歌
    利達公司所生產之點唱機內確有告訴人即著作權人金圓公司
    、常夏公司、美華公司、華納公司如附件所示之歌曲音樂著
    作，(4)且是己○○交付歌曲母帶光碟後，再由其指示員工楊
    志傑、謝志偉灌錄入被告歌利達公司所生產之點唱機內等客
    觀事實，固均不否認，並經告訴人金圓公司、常夏公司、美
    華公司、華納公司代理人庚○○於警詢中指述歷歷，核與證
    人歌利達公司之員工楊志傑、謝志偉於偵訊中具結後之證詞
    （94年度偵字第419號偵查卷內第83至84頁、第260至264頁
    、第345至347頁參見）、以及證人己○○於偵查中具結後之
    證詞（94年度偵字第415號偵查卷內第35、36頁參見）大致
    相符，此外，復有如附表所示（編號第31至33號、第35至36
    號、第50至51號等物除外）之證物扣案可資佐證，以及告訴
    人金圓公司、常夏公司、美華公司、華納公司所提出之相關
    音樂著作專屬授權證明書著作權相關證明附卷可資佐證，此
    部分之客觀事實，應堪信為真實。
二、惟被告丙○○矢口否認有何違反著作權法之犯行，並以下列
    情詞置辯：
  (1)證人己○○是「中華有聲出版錄音著作權管理協會」之監察
    人，在業界有數十年資歷，該協會之其他成員，亦多為業界
    資歷不淺之人，且協會地址又與金鎊公司相同，被告丙○○
    因信賴己○○保證可以處理歌曲之著作權事宜，才同意接下
    幫己○○擔任負責人之金鎊公司組裝硬體之業務。
  (2)依照被告丙○○與金鎊公司負責人己○○所簽訂之合作合約
    ，以及證人己○○於審理中之證述，可知被告丙○○確實只
    有負責組裝伴唱機硬體，並未負責伴唱機內作業軟體及歌曲
    取得版權事宜，而是委由己○○處理，被告丙○○並先後支
    付現金、支票共100萬元予己○○，故被告丙○○主觀上應
    並無與己○○共同故意侵害他人著作權之犯意，否則何需預
    先支付己○○款項。又如果被告丙○○事先知悉電腦伴唱機
    內有未經著作權人授權或同意之歌曲，為何不自己盜用即可
    ，何以讓己○○共沾利益。況歌利達公司自84年4月22日設
    立以來均依法經營，從未有任何訴訟或違反著作權情況，如
    要違反著作權，早自歌利達公司成立時起即可開始盜用，何
    必等到8年多後才來盜用。
  (3)且查扣之伴唱機大部分係半成品，並未有銷售之情形，未在
    市場上有獲利或侵害著作權之情形，被告丙○○亦未取得組
    裝硬體應得之收入，93年1月15日遭搜索後公司即關門倒閉
    ，未有營運之行為，就整體情節而言，尚非重大，且被告丙○○雖堅稱自己受騙，但無人相信，為避免不要有前科，只
    得向告訴人低頭求饒，並願花錢消災，然告訴人等公司要求
    和解之金額卻高達6、700萬元，實非被告丙○○所能負擔。
  (4)至於告訴人美華公司告訴之依據，乃在「三叔公風味小吃店
    」所查獲內有美華公司歌曲之伴唱機1台，然被告丙○○以
    及被告歌利達公司並未販賣伴唱機予證人陳仁擇，故證人陳
    仁擇再轉賣予「三叔公風味小吃店」之該伴唱機，縱然內有
    侵害告訴人美華公司著作權之歌曲，亦與被告丙○○無涉。
三、經查：
（一）證人己○○於偵查中具結後證稱：「（問：伴唱機內的歌
      曲由何人灌錄？）是丙○○負責的。（問：歌曲授權由何
      人負責？）是我負責。一部份歌曲有取得授權，部分沒有
      ，金圓與常夏沒有。因為我們的程序是丙○○先拷貝歌曲
      到伴唱機，他再將歌本交給我，由我去負責取得歌曲的授
      權，我們就是錯在不該先灌歌曲再談授權。（問：總共作
      幾台伴唱機？）共200台分二次交，第一批100台，只賣20
      幾台。第二批也是100台，未交貨就發生事情。（問：為
      何尚未完全取得歌曲授權就販賣伴唱機？）我是想先販賣
      以賺得的利潤去買歌曲的授權。（問：丙○○是否知道並
      非全部的歌曲皆已取得授權而同意你販賣？）他知道，他
      也是要我盡量先賣伴唱機。」（94年度偵字第415號偵查
      卷內第35、36頁參見），從證人己○○之證詞可知於本
      案遭查獲之前，歌利達公司為金鎊公司之己○○至少已經
      製造生產並交付100台之成品，己○○並已進行銷售，並
      非僅只有扣案之半成品：被告丙○○與證人己○○當初
      簽訂「合約書」協議合作之方式，「形式上」縱使是由被
      告丙○○代表的歌利達公司負責硬體，己○○代表的金鎊
      公司負責談歌曲授權等，然「實際上」合作的模式，卻是
      雙方均明知係在未完全取得歌曲的著作權之前，即由己○○將歌曲母碟交給丙○○轉交由被告歌利達公司之員工灌
      錄至伴唱機後，並即將歌曲、歌本等連同伴唱機一併交貨
      予己○○後即行進行銷售無疑。故被告丙○○對於己○○
      以及歌利達公司於尚未完全取得所有著作權人之同意或授
      權前，即明知以灌錄之方式重製音樂著作到歌利達公司所
      生產製作之伴唱機內，並進行銷售，有可能侵害他人之著
      作權，卻仍執意為之，主觀上自屬故意無疑，故被告丙○○辯稱其是信賴己○○於業界之資歷，相信其會合法取得
      著作權之辯解，主觀上並無故意，以及扣案的均屬半成品
      ，尚未銷售，亦尚未獲利或侵害著作權云云，顯均屬與事
      實不符，難以採信。
（二）再查，證人己○○於本院審理時之證詞因與前於偵查中具
      結後之證詞有不同，經本院訊問後證稱：「（審判長問：
      為何今日剛開始的證述與偵訊中證述不同？丙○○有無打
      電話給你？）丙○○本人沒有打電話給我，但是他太太在
      收到傳票後有打電話給我。（審判長問：丙○○太太為何
      打電話給你？）（證人己○○沉默不語）。（審判長問：
      他太太是否拜託你在法庭上說對丙○○有利的證述？）我
      不知道怎麼講。」（本院95年10月26日審理筆錄第10-11
      頁參見）。再者，本案經搜索後隔日即93年1月16日，被
      告丙○○、邱錦秀等人即召集歌利達公司之員工楊志傑、
      謝志偉、楊吉龍、乙○○等人欲追查洩密者、以及統一說
      詞、教導員工將責任推給歌利達之登記名義人即被告辛○○、以及確認如何銷毀證據、繼續進行產製行銷等等，均
      經員工於現場錄音後提出於偵查檢察官，此並有錄音光碟
      以及譯文一份附卷可稽（本院卷二第23-33頁參見），倘
      被告丙○○確實沒有侵害著作權之主觀故意，何以需要於
      案發公司遭搜索後隔日由被告丙○○（而非歌利達公司登
      記名義人辛○○）出面，大費周章召集員工討論說詞，並
      於偵查至審理之初，一再將責任推給實際上未參與歌利達
      公司決策及業務之掛名負責人辛○○，且又在本院傳訊於
      偵查中證稱對其不利事項之證人己○○到庭作證時，由其
      妻打電話予己○○，衡諸常情，此些作為似應非無主觀犯
      罪故意者所應會有之作為，是被告丙○○所辯，應確係屬
      事後迴避、推託、以及卸責之詞，要無可採之處。
（三）復查，被告丙○○曾於93年11月16日於檢查事務官詢問時
      已經自承確實有賣機子（伴唱機）給陳仁擇，但實際上多
      少不清楚（93年度發查字第866號第204頁參見），而證人
      陳仁擇亦於檢查事務官詢問時證稱曾於92年間向歌利達公
      司購買5、600百台，1,000多萬元的伴唱機，沒有加灌歌
      曲過，如果有新歌曲，就由（歌利達公司）業務甲○○加
      灌，因為其沒有技術從事這些灌製（93年度發查字第866
      號第199頁參見），可見得在「三叔公風味小吃店」所查
      獲內有侵害告訴人美華公司著作權歌曲之伴唱機，確是由
      被告丙○○所代表之被告歌利達公司販賣予證人陳仁擇，
      再由證人陳仁擇轉賣予「三叔公風味小吃店」無誤，被告
      丙○○事後翻異前詞，辯稱與其無關云云，顯亦屬事後卸
      責之詞，無足採信。
（四）至於被告丙○○為何不自被告歌利達公司於84年成立之初
      即進行盜用、以及為何要與己○○共同合作侵害他人著作
      權，以及事後因本件犯罪所得之利益及款項如何分配處理
      等，均與本件犯罪事實之主要構成要件無關，故被告丙○○欲以此證明其並無侵害著作權之故意，尚屬無據，要難
      憑採。
四、查被告丙○○與歌利達公司行為後，94年2月2日修正公布之
    刑法，業於95年7月1日施行。而按行為後法律有變更者，適
    用行為時之法律，但行為後之法律有利於行為人者，適用最
    有利於行為人之法律，現行刑法第2條第1項定有明文。爰就
    本件所涉及之新舊法比較之部分分別說明如下：
（一）被告丙○○代表歌利達公司行為後，著作權法於95年5月
      30日修正公布，自95年7月1日起施行，已刪除第94條關於
      常業犯之規定。而本件被告丙○○代表歌利達公司違反著
      作權法之犯行，經檢察官以常業一罪起訴，本院審理結果
      ，亦認為構成常業犯，而本件被告丙○○代表歌利達公司
      所犯本罪之時間在刑法最後一次修正施行（94年2月2日修
      正、95年7月1日施行）前，而當時著作權法第94條第1項
      之常業罪，其法定本刑為一年以上七年以下有期徒刑，得
      併科新台幣三十萬元以上三百萬元以下罰金，著作權法修
      正後，因常業犯已經刪除，應將所犯著作權法第91條第2
      項之罪按行為次數分論併罰，合併計算其法定最高本刑將
      較原常業犯之法定刑為重，依修正後刑法第2條第1項之規
      定比較結果，應適用最輕之93年9月1日修正前著作權法第
      94條第1項之規定論以常業犯，較有利於被告丙○○以及
      其所實際負責之被告歌利達公司。
（二）於95年5月30日修正公布，自95年7月1日起施行之著作權
      法同時修正第101條第1項之規定，修正施行後之現行條文
      為：「法人之代表人、法人或自然人之代理人、受雇人或
      其他從業人員，因執行業務，犯第九十一條至第九十三條
      、第九十五條至第九十六條之一之罪者，除依各該條規定
      處罰其行為人外，對該法人或自然人亦科各該條之罰金。
      」比較修正施行前之條文：「法人之代表人、法人或自然
      人之代理人、受雇人或其他從業人員，因執行業務，犯第
      九十一條至第九十六條之一之罪者，除依各該條規定處罰
      其行為人外，對該法人或自然人亦科各該條之罰金。」，
      對照修正前、後之條文文義，可知主要係為配合同法第94
      條常業犯規定廢除後之法條調整，故對被告歌利達公司而
      言，並無利與不利，惟為避免法條割裂適用，爰依舊法之
      規定論擬。
（三）刑法第28條關於共犯之規定，由原條文：「二人以上共同
      實施犯罪之行為者，皆為正犯」，修正為：「二人以上共
      同實行犯罪之行為者，皆為正犯」，揆諸本條之修正理由
      係為釐清陰謀共同正犯、預備共同正犯是否合乎本條規定
      之正犯要件，而本件被告丙○○與己○○等人間，就前開
      犯行有犯意聯絡及行為分擔，既屬實行犯罪行為之正犯，
      則適用舊法第28條規定論擬，對被告丙○○並無不利。
五、再按修正前刑法上所謂常業犯，係指反覆以同種類行為為目
    的之社會活動之職業性犯罪而言，至於犯罪所得之多寡，是
    否恃此犯罪為唯一之謀生職業，則非所問，縱令兼有其他職
    業，仍無礙於常業犯之成立。本件被告丙○○於未取得如附
    件所示之歌曲著作權人之同意或授權前，即以灌錄之方式重
    製音樂著作到歌利達公司所生產製作之伴唱機內，並進行銷
    售，保守以已出貨予金鎊公司之100台、每台2萬餘元計算，
    被告丙○○至少已經獲利200餘萬元，該收益並用以維持被
    告丙○○之生計，是就被告丙○○重製之時間長短、規模、
    銷售數量、犯罪所得利益等情，綜合以觀，被告丙○○明知
    為侵害著作財產權之物而多次重製、販賣之犯罪行為，具相
    當時間之反覆性、繼續性及可確定性，並非偶發、短暫性之
    行為，其行為手法足以為生活之職業，所得足恃之維生，至
    為明確。再查，修正前著作權法第94條所謂以犯第91條、第
    92 條、第93條之罪為常業者，係指專以觸犯該等法條之罪
    ，為其日常生活之職業者而言；故該法第94條為第91條、第
    92條、第93條犯罪之加重態樣，性質上屬多數行為之集合犯
    ，法律上擬制為一罪，即學理上所稱之實質上一罪。其反覆
    從事之多數行為相互間並不發生連續犯、牽連犯或想像競合
    犯裁判上一罪之問題。因此，縱其行為有侵害多數人著作財
    產權之情形，亦無成立想像競合犯之餘地（最高法院93年度
    台上字第2894號、第3558號判決意旨參照），亦併此敘明。
六、核被告丙○○所為，乃係犯95年5月30日修正公布，95年7月
    1日施行前之著作權法第94條第1項、第91條第2項之意圖銷
    售而擅自以重製之方法侵害他人之著作財產權為常業罪。起
    訴書中於「被告所犯法條欄」內雖認被告丙○○所犯係95年
    5月30日修正公布，95年7月1日施行前之著作權法第94條第1
    項、第91條第1項之擅自以重製之方法侵害他人之著作財產
    權為常業罪，然犯罪事實欄既已敘明被告丙○○有將含有違
    反著作權法之歌曲音樂著作重製物之伴唱機以每臺2萬餘元
    之價格販售予己○○所經營之金鎊公司以及陳仁擇之公司等
    ，自應認已構成同法條第2項之意圖銷售而擅自以重製之方
    法侵害他人之著作財產權為常業罪，故檢察官於起訴書所犯
    法條欄所載之第91條第1項應係誤載，且最後適用法條之結
    果均為同法第94條第1項之常業罪，對被告丙○○而言，亦
    無任何之不利益或影響，爰無須變更起訴法條，併此敘明。
    又被告丙○○意圖銷售而擅自以重製之方法侵害他人之著作
    財產權為常業同時亦係犯第91條之1之罪為常業，並兼而有
    之，則因前者之行為情節較重，後者之低度行為應為前者之
    高度行為所吸收，被告丙○○所犯同法第91條之1之罪為常
    業部分，不另論罪。又因被告丙○○為被告歌利達公司之實
    際負責人，業已如前所述，其因執行業務而觸犯著作權法第
    94條第1項之罪，依著作權法第101條規定，被告歌利達公司
    應科以同法第94條第1項之罰金刑。被告丙○○、己○○、
    邱錦秀、與員工楊吉龍、楊志傑、謝志偉等人間，就上開犯
    行，有犯意聯絡、行為分擔，均應論以共同正犯。
七、按犯著作權法第91條至第96條之1之罪，供犯罪所用或因犯
    罪所得之物，得沒收之。但犯第91條第3項及第91條之3第3
    項之罪者，其得沒收之物，不以屬於犯人者為限。著作權法
    第98條定有明文（雖於95年7月1日亦配合同法第94條常業犯
    之廢除而有文義上之修正）。然按沒收為從刑之一種，且與
    主刑有其從屬關係，如行為後。法律有所變更，但主刑之法
    定最高度及最低度刑，與修正前之舊法完全相同，或僅沒收
    之從刑規定有所更易，主刑未修正時，則沒收部分，固不生
    比較新舊法問題，則主刑依從舊原則後，從刑亦應適用修正
    前之法律（最高法院90年度臺上字第1731號及87年度臺上字
    第339號判決要旨可資參照）。故本件扣案如附表（除編號
    第31至33號、第35至36號、第50至51號外）所示之物，因分
    別為被告歌利達公司以及被告丙○○所有之物，及供其等犯
    修正前著作權法第94條第1項之罪所用或因犯罪所得之物，
    爰依修正前著作權法第98條前段宣告沒收之。至於其他扣案
    之如附表編號第31至33號、第35至36號、第50至51號所示之
    歌利達公司營利事業登記證影本1張、歌利達公司執照影本
    1張、進口廠商登記卡1張、公司員工名單資料1冊、聯絡記
    事本1本、名片、信件等物，因尚無具體明確之證據足以證
    明是被告丙○○或被告歌利達公司用以供犯著作權法第91
    條至第96條之1之罪所用或因犯罪所得之物，亦非違禁物，
    爰均不予以宣告沒收，併此敘明。
丙、無罪部分：
一、公訴意旨略以：辛○○係歌利達公司之登記負責人，且亦參
    與歌利達公司業務之執行，辛○○與丙○○、邱錦秀、己○○等人均明知如附件所示之歌曲，分別係著作權人金圓公司
    、常夏公司、華納公司、美華公司享有著作權之音樂著作，
    且均尚在著作財產權存續期間內，任何人非經各該著作權人
    之同意或授權，不得意圖銷售而擅自重製如附件所示之歌曲
    即音樂著作於光碟，亦不得明知內容含有如附件所示之歌曲
    即音樂著作之點唱機係侵害上開著作權人著作財產權之盜版
    重製物，猶加以散布，竟因貪圖私利，未經徵得著作權人金
    圓公司、常夏公司、華納公司、美華公司等之同意或授權，
    即擅自基於意圖銷售而擅自以重製於光碟之方法侵害他人之
    著作財產權之常業犯意，自民國92年間起，先由己○○取得
    未經授權之歌曲母碟後，再交由丙○○轉交「歌利達公司」
    之員工楊吉龍（另案偵辦中）、楊志傑、謝志偉（均另為緩
    起訴處分）擅自以重製之方法，複製儲存於其為己○○代工
    之「金鎊公司」電腦伴唱機內以及「歌利達公司」自行生產
    之電腦伴唱機內，以此方式侵害他人之著作財產權，丙○○
    並又基於散布侵害著作財產權之點唱機重製物之常業犯意，
    將前開「歌利達公司」自行生產之電腦伴唱機，以低於市場
    上有合法取得歌曲著作權之電腦伴唱機較低之價格，即每臺
    僅以22,000元之價格販售予不特定之電器行，並均以此為常
    業。嗣於92年8月28日，為警循線查獲，因認被告辛○○涉
    犯修正前著作權法第94條第1項、第91條第1項及第94條第1
    項、第91條之1第1項等罪嫌。
二、按犯罪事實應依證據認定之，無證據不得認定其犯罪事實，
    又不能證明被告犯罪者，即應諭知無罪之判決，此刑事訴訟
    法第154條第2項、第301條第1項亦分別定有明文。次按刑事
    訴訟法第161條第1項規定檢察官就被告犯罪事實，應負舉證
    責任，並指出證明之方法，故檢察官對於起訴之犯罪事實，
    應負提出證據及說服之實質舉證責任，倘其所提出之證據，
    不足為被告有罪之積極證明，或其闡明之證明方法，無從說
    服法官以形成被告有罪之心證，基於無罪推定之原則，自應
    為被告無罪判決之諭知，此最高法院92年台上字第128號判
    例意旨可資參照。
三、本件檢察官認被告辛○○涉犯修正前著作權法第94條第1項
    、第91條第1項及第94條第1項、第91條之1第1項等罪嫌，無
    非以被告辛○○於警詢中之供述、歌利達公司變更登記表及
    董事、股東名單、公司登記基本資料查詢單、證人乙○○、
    甲○○、戊○○等人於警詢以及檢查事務官時之供述等作為
    主要依據。然查：被告辛○○於本院審理中對於其接受被告
    丙○○之請託同意擔任被告歌利達公司之名義負責人等情，
    固不否認，惟堅決否認有何與被告丙○○共同違反修正前著
    作權法之犯行，經查：
（一）證人甲○○、證人戊○○於司法警察、以及檢查事務官詢
      問時所為之陳述、以及證人林麗虹於檢查事務官詢問時所
      為之陳述，均係屬被告辛○○以外之人於審判外之言詞陳
      述，既經被告辛○○方面明示不同意採為證據之意思，業
      經本院依法排除上開供述證據之證據能力。此外，共同被
      告丙○○以被告身份於檢察官訊問時，因未經具結，其供
      述對於被告辛○○而言，亦無證據能力，並經本院依法排
      除上開供述證據之證據能力，均已如前述，故公訴人以證
      人乙○○、甲○○、戊○○等人於警詢以及檢查事務官時
      之供述、或者被告丙○○先前於偵訊中之供述等作為被告
      辛○○共同犯罪之主要依據，已無所據。
（二）再查，證人林麗虹於警詢時陳稱，被告辛○○是歌利達公
      司之名義負責人，被告丙○○才是實際負責人（警卷第26
      頁參見）。核與被告丙○○以證人身份為被告辛○○於本
      院審理時具結後證稱：被告辛○○是歌利達公司員工甲○○介紹的，其從頭到尾亦沒有負責任何之決策或業務，但
      有一個月領取15,000元之車馬費，為警查獲隔天在歌利達
      公司內部召開之幹部開會亦沒有通知被告辛○○參加，歌
      利達公司所販賣伴唱機業務，被告辛○○亦非知悉，只有
      告訴被告辛○○因為伴唱機常會有著作權之爭議，故名義
      負責人要代表公司跑法院或地檢署開庭，並沒有要他在歌
      利達公司違反著作權法時要出來擔罪。至於被告辛○○對
      於歌利達公司實際上有無出資100,000元，要問會計戊○○（本院95年10月26日審理筆錄第13至17頁參見）等情，
      大致相符，此外，並有變更登記表及董事、股東名單、公
      司登記基本資料查詢單各1份可稽，故被告辛○○辯稱其
      僅是歌利達公司之名義負責人並領取每月15,000元之車馬
      費，應屬有據，堪信為真實。再查，被告辛○○雖同意擔
      任被告歌利達公司之名義負責人，但倘僅係單純受託擔任
      被告歌利達公司之名義負責人並每月領取15,000元車馬費
      本身，並未違反著作權法，仍須審酌本案是否有積極具體
      之事證足資證明被告辛○○與被告丙○○、共犯己○○等
      人間，就上開意圖銷售而擅自以重製之方法侵害他人之著
      作財產權為常業罪，有犯意之聯絡以及行為之分擔，始得
      論以共同正犯（此最高法院94年度台上字第6662號判決意
      旨可資參照）。
（三）綜上所述，本件除被告辛○○先前於警詢時之自白外，尚
      無其他積極具體之事證可資證明被告辛○○有與被告丙○○、共犯己○○等人間，就上開意圖銷售而擅自以重製之
      方法侵害他人之著作財產權為常業罪，有何犯意之聯絡以
      及行為之分擔，依前揭法律規定及判例意旨，本件依據檢
      察官所提出之證據，尚不足以為被告辛○○部分有罪之積
      極證明，並說服本院形成被告辛○○有罪之心證，則基於
      無罪推定之原則，自應為被告辛○○無罪之諭知。
丁、據上論斷，應依刑事訴訟法第299條第1項前段，95年5月30
    日修正公布、95年7月1日施行前之著作權法第91條第2項、
    第94條第1項、第101條第1項、第98條前段，刑法第2條第1
    項前段、第11條前段、修正施行前刑法第28條，判決如主文
    。
本案經檢察官丁○○到庭執行職務
中　　華　　民　　國　　96　　年　　3 　　月　　1 　　日
      　　　　　　刑事第十庭  審判長法　官　陳欽賢
                                    法  官  陳賢德
                                    法  官  林臻嫺
以上正本證明與原本無異。
如不服本判決，應於送達後10日內，向本院提出上訴狀。
    　　　　　　　　　　　    　　　書記官　許悉愛
中　　華　　民　　國　　96　　年　　3　　月　　 2 　　日
附錄所犯法條：
修正前著作權法第94條第1項
以犯第91條第1項、第2項、第91條之1、第92條或第93條之罪為
常業者，處1年以上7年以下有期徒刑，得併科新臺幣30萬元以上
3百萬元以下罰金。
修正前著作權法第91條第2項
意圖銷售或出租而擅自以重製之方法侵害他人之著作財產權者，
處6月以上5年以下有期徒刑，得併科新臺幣20萬元以上200萬元
以下罰金。
附表：
┌─┬─────────┬─────┬────────┐
│  │      項目        │數量      │附註            │
├─┼─────────┼─────┼────────┤
│1 │金鎊電腦伴唱機DM  │1疊       │                │
├─┼─────────┼─────┼────────┤
│2 │點歌本            │1疊       │                │
├─┼─────────┼─────┼────────┤
│3 │歌本              │111本     │                │
├─┼─────────┼─────┼────────┤
│4 │伴唱機            │48台      │                │
├─┼─────────┼─────┼────────┤
│5 │拷貝工具          │4箱       │                │
├─┼─────────┼─────┼────────┤
│6 │母碟              │45顆      │                │
├─┼─────────┼─────┼────────┤
│7 │帳冊              │2本       │                │
├─┼─────────┼─────┼────────┤
│8 │維修紀錄單        │14本      │                │
├─┼─────────┼─────┼────────┤
│9 │工作日報表        │2本       │                │
├─┼─────────┼─────┼────────┤
│10│退貨單            │2本       │                │
├─┼─────────┼─────┼────────┤
│11│送修單            │2本       │                │
├─┼─────────┼─────┼────────┤
│12│維修送回單        │ 1本      │                │
├─┼─────────┼─────┼────────┤
│13│出貨單            │4本       │                │
├─┼─────────┼─────┼────────┤
│14│背景光碟片        │280片     │                │
├─┼─────────┼─────┼────────┤
│15│母碟              │20顆      │                │
├─┼─────────┼─────┼────────┤
│16│解鎖磁片          │495片     │                │
├─┼─────────┼─────┼────────┤
│17│硬碟              │53顆      │                │
├─┼─────────┼─────┼────────┤
│18│光碟片            │66片      │                │
├─┼─────────┼─────┼────────┤
│19│解鎖磁片          │205片     │                │
├─┼─────────┼─────┼────────┤
│20│伴唱機            │2部       │                │
├─┼─────────┼─────┼────────┤
│21│電腦主機          │1臺       │                │
├─┼─────────┼─────┼────────┤
│22│筆記本            │2本       │                │
├─┼─────────┼─────┼────────┤
│23│維修單            │2份       │                │
├─┼─────────┼─────┼────────┤
│24│歌曲目錄          │1冊       │                │
├─┼─────────┼─────┼────────┤
│25│說明書            │1冊       │                │
├─┼─────────┼─────┼────────┤
│26│技術測試手冊      │2本       │                │
├─┼─────────┼─────┼────────┤
│27│歌曲檔案磁片      │24片      │                │
├─┼─────────┼─────┼────────┤
│28│歌利達公司廣告單  │1疊       │                │
├─┼─────────┼─────┼────────┤
│29│客戶訂購單及服務資│3冊       │                │
│  │料                │          │                │
├─┼─────────┼─────┼────────┤
│30│聯絡簿            │1本       │                │
├─┼─────────┼─────┼────────┤
│31│歌利達公司營利事業│1張       │                │
│  │證影本            │          │                │
├─┼─────────┼─────┼────────┤
│32│歌利達公司執照影本│1張       │                │
├─┼─────────┼─────┼────────┤
│33│進口廠商登記卡影本│1張       │                │
├─┼─────────┼─────┼────────┤
│34│公司出貨單        │1疊       │                │
├─┼─────────┼─────┼────────┤
│35│公司員工名單資料  │1冊       │                │
├─┼─────────┼─────┼────────┤
│36│聯絡記事本        │1本       │                │
├─┼─────────┼─────┼────────┤
│37│公司轉帳傳票      │1包       │                │
├─┼─────────┼─────┼────────┤
│38│發票              │1本       │                │
├─┼─────────┼─────┼────────┤
│39│金鎊磁片          │9片       │                │
├─┼─────────┼─────┼────────┤
│40│經銷協議書影本    │1本       │                │
├─┼─────────┼─────┼────────┤
│41│歌本、            │14箱      │                │
├─┼─────────┼─────┼────────┤
│42│點唱機            │9台       │                │
├─┼─────────┼─────┼────────┤
│43│標籤紙            │1箱       │                │
├─┼─────────┼─────┼────────┤
│44│新歌磁片          │1盒       │                │
├─┼─────────┼─────┼────────┤
│45│送修帶            │1箱       │                │
├─┼─────────┼─────┼────────┤
│46│歌本              │6箱       │                │
├─┼─────────┼─────┼────────┤
│47│點唱機            │54台      │                │
├─┼─────────┼─────┼────────┤
│48│磁片              │1箱       │                │
├─┼─────────┼─────┼────────┤
│49│單據              │2箱       │                │
├─┼─────────┼─────┼────────┤
│50│名片              │          │                │
├─┼─────────┼─────┼────────┤
│51│信件              │          │                │
└─┴─────────┴─────┴────────┘
